【裁判字號】    98,訴,1342
【裁判日期】    981103
【裁判案由】    損害賠償
【裁判全文】
臺灣高雄地方法院民事判決              98年度訴字第1342號
原      告  逞興實業股份有限公司
法定代理人  甲○○
訴訟代理人  薛西全律師
            劉妍孝律師
            邱國逢律師
被      告  元集實業有限公司
兼法定代理  丙○○○
共      同
訴訟代理人  紀錦隆律師
            孫大昕律師
上列當事人間請求損害賠償事件，本院於民國98年10月20日言詞
辯論終結，判決如下：
    主      文
原告之訴及假執行之聲請均駁回。
訴訟費用由原告負擔。
    事實及理由
一、原告主張：原告前於民國94年4 月21日與訴外人聯合後勤司
    令部保修署傘具製配廠（下稱聯勤廠）簽訂軍品合約，由原
    告出售引導傘吊繩等20項軍品予聯勤廠。嗣因原告交付之引
    導傘吊繩等軍品，經聯勤廠驗收結果未達標準，聯勤廠於94
    年12月21日發函原告解除軍品合約，並將引導傘吊繩等20項
    軍品退回。訴外人戊○○原為原告之業務經理，僅負責貨物
    採購招標業務，未負責對外銷售，詎其擅自以新台幣（下同
    ）319,160 元之低價，將聯勤廠退回之部分合格軍品即如附
    表所示之引導傘吊繩等6 項軍品（下稱系爭軍品）售予被告
    元集實業有限公司（下稱元集公司）。被告丙○○○為元集
    公司之法定代理人，其明知系爭軍品係原告所有，戊○○無
    權代理原告銷售，系爭軍品應係不法之贓物，仍以遠低於市
    價之價格，向戊○○購買，造成原告就系爭軍品追索不易，
    顯係故意不法侵害原告之權利。縱被告丙○○○並無故意，
    因被告丙○○○向戊○○購買系爭軍品所簽立之訂購合約書
    ，出賣人係訴外人高實撚織股份有限公司（下稱高實公司）
    ，訂購合約書上卻無出賣人高實公司之印章，被告丙○○○
    並將部分價金匯款至戊○○個人之帳戶、部分價金則簽發支
    票交予戊○○，且收受戊○○交付營業人為訴外人振利織造
    企業有限公司（下稱振利公司）、暉騰實業有限公司（下稱
    暉騰公司）發票，均與交易習慣有違，被告丙○○○顯有過
    失。被告丙○○○、元集公司應負連帶損害賠償之責，並以
    原告與聯勤廠就系爭軍品原交易之價格538,000 元賠償原告
    之損害。為此，依據民法第184 條第1 項及第28條之規定，
    提起本訴等語。並聲明：(1)被告應連帶給付原告538,000 元
    及自起訴狀繕本送達翌日起至清償日止，按週年利率百分之
    5 計算之利息。(2)願供擔保，請准宣告假執行。
二、被告則以：被告元集公司於95年6 月12日與聯勤兵工整備發
    展中心（下稱聯勤中心）簽訂「聯勤兵工整備發展中心訂購
    軍品契約」（下稱軍品契約），約定由被告元集公司提供引
    導傘吊繩等20項軍品。被告元集公司乃於95年6 月27日，以
    319,160 元之價格，向高實公司訂購「聯勤兵工整備發展中
    心訂購軍品契約」所需之系爭軍品，並簽立訂購合約書（下
    稱系爭契約）。系爭契約係由被告丙○○○之配偶即訴外人
    丁○○與戊○○接洽訂立，戊○○同時擔任原告及高實公司
    之業務經理，被告丙○○○或丁○○均無從知悉戊○○與原
    告及高實公司之內部關係，遑論知悉戊○○無權銷售系爭軍
    品或知悉系爭軍品為贓物。何況，高實公司尚於95年11月14
    日發函稱願意修改合約，被告丙○○○更深信系爭契約為正
    常交易。被告元集公司買受系爭軍品之價格雖較低廉，惟加
    計運費、保固及稅捐等成本，再以較高價額轉售予聯勤中心
    ，仍屬合理，並無原告所稱賤價購入之情事，被告丙○○○
    並無因故意或過失，不法侵害原告就系爭軍品之權利之侵權
    行為，被告丙○○○、元集公司自無需連帶負損害賠償責任
    等語，資為抗辯。並聲明：(1)原告之訴駁回。(2)如受不利判
    決，願供擔保，請准宣告免為假執行。
三、兩造不爭執事實：
  (一)原告前於94年4 月21日與聯勤廠簽訂軍品合約，由原告出售
    引導傘吊繩等20項軍品予聯勤廠。嗣因原告交付之引導傘吊
    繩等軍品，經聯勤廠驗收結果未達標準，聯勤廠於94年12月
    21日發函原告解除軍品合約，並將引導傘吊繩等軍品退回。
  (二)被告元集公司於95年6 月12日與聯勤中心簽訂軍品契約，約
    定由被告元集公司提供引導傘吊繩等20項軍品，被告元集公
    司於95年6 月27日以319,160 元之價格買入系爭軍品。
  (三)被告元集公司買受系爭軍品時，戊○○同時擔任原告及高實
    撚織公司之業務經理。
四、本件之爭點：
  (一)原告主張被告丙○○○因故意或過失不法侵害原告就系爭軍
    品之權利，被告元集公司、徐愛珠應連帶負損害賠償責任，
    有無理由？
  (二)原告得請求之損害賠償金額為若干？
五、得心證理由：
  (一)原告主張被告丙○○○因故意或過失不法侵害原告就系爭軍
    品之權利，被告元集公司、徐愛珠應連帶負損害賠償責任，
    有無理由？
    1.按因故意或過失，不法侵害他人之權利者，負損害賠償責
      任。故意以背於善良風俗之方法，加損害於他人者亦同；
      法人對於其董事或其他有代表權之人因執行職務所加於他
      人之損害，與該行為人連帶負賠償之責任，民法第28條、
      第184 條第1 項定有明文。次按當事人主張有利於己之事
      實者，就其事實有舉證之責任，民事訴訟法第277 條前段
      亦有明文。又按民事訴訟如係由原告主張權利者，應先由
      原告負舉證之責，若原告先不能舉證，以證實自己主張之
      事實為真實，則被告就其抗辯事實即令不能舉證，或其所
      舉證據尚有疵累，亦應駁回原告之請求（最高法院17年上
      字第917 號判例參照）。原告主張被告丙○○○因故意或
      過失不法侵害原告就系爭軍品之權利，被告元集公司、徐
      愛珠應連帶負損害賠償責任等情，被告否認之。依前開說
      明，原告自應就其主張之侵權行為要件事實，負舉證之責
      。
    2.原告主張被告丙○○○因故意或過失不法侵害原告之權利
      ，無非以：證人戊○○、乙○○之證詞及訂購合約書上無
      高實公司之印章、被告元集公司將價金匯款至戊○○個人
      帳戶、被告丙○○○交付支票予戊○○、收受營業人為振
      利公司、暉騰公司之發票等事實，為其論據，惟查：
      (1)原告雖以證人戊○○證稱：被告元集公司給付系爭軍品
        價金之支票，係由被告丙○○○交予伊等語，主張被告
        丙○○○參與系爭軍品之買賣過程，知悉戊○○無權出
        售系爭軍品，仍因故意或過失向戊○○買受而侵害原告
        之權利等情。然交付買賣價金係締約後之履約行為，尚
        難以此認定被告丙○○○確實參與系爭軍品之買賣過程
        ，且知悉戊○○無權銷售系爭軍品。又證人戊○○到庭
        證稱：伊出售系爭軍品予被告元集公司，係由被告元集
        公司之業務員蔣宏哲予與伊接洽，過程中也曾與丁○○
        接觸，但未與被告丙○○○接觸過等語（本院卷第153
        頁）。證人丁○○亦到庭證稱：伊係被告元集公司的經
        理，被告元集公司購買系爭軍品之業務，最早由蔣宏哲
        與戊○○接洽，到了報價及議價階段，才轉由伊處理，
        被告丙○○○僅知悉伊與戊○○簽立系爭軍品之訂購合
        約書，但細節並不清楚等語（本院卷第159 至161 頁）
        。據此，原告主張被告丙○○○實際參與系爭軍品之締
        約過程，且明知戊○○並無出售系爭軍品之權限，系爭
        軍品係屬贓物，已難遽採。參以，證人丁○○證稱：當
        初原告遭聯勤廠解約後，聯勤廠的人員向被告元集公司
        提議可向遭解約之廠商購買部分合格之軍品，蔣宏哲遂
        與戊○○接洽，伊經蔣宏哲報告才知情，但並不知悉遭
        聯勤廠解約之廠商係原告或高實公司，當時戊○○拿出
        名片，自稱係高實公司的業務經理，伊認為戊○○係業
        務經理，應該有權限處理系爭軍品等語（本院卷第160
        、162 頁）。兩造對於戊○○同時擔任原告及高實公司
        之業務經理乙情，亦不爭執，原告更自陳：戊○○負責
        處理原告與聯勤廠標案之業務等語（本院卷第198 頁）
        。是從蔣宏哲、丁○○與戊○○接洽之過程觀之，蔣宏
        哲因聯勤廠人員建議而找上戊○○，丁○○嗣經蔣宏哲
        報告而知悉，蔣宏哲、丁○○對於系爭軍品之來源，係
        有跡可循，並非無端與戊○○接洽即率予買入。況且，
        依原告所述原告與高實公司之公司地址、彰濱廠址、電
        話，均相同之事實（本院卷第55頁）。戊○○係原告及
        高實公司業務經理之身分，外觀上確實足使人信其有權
        處理原告及高實公司業務，原告又未能舉證證明其與戊○○及高實公司之內部關係為蔣宏哲、丁○○所知悉，
        自難認定被告丙○○○亦能知悉戊○○無權出售系爭軍
        品。再者，對照原告所主張系爭軍品之成本，被告元集
        公司向戊○○買受之價格，均無低於成本之情形，其中
        「品名：50號木紗線」之價格每單位90元，甚至高於原
        告向聯勤廠投標之價格每單位56元，被告丁○○亦到庭
        證稱：戊○○向伊報價，伊再向其他廠商查詢，查詢結
        果部分高於戊○○之報價，部分低於戊○○之報價，伊
        向戊○○殺價1 成半至2 成談定，因向軍方投標之貨品
        市面上並無可銷售之客戶，伊認為戊○○為了要趕快將
        系爭軍品脫手，才以低價出售等語（本院卷第161 、
        162 頁）。被告元集公司買受系爭軍品之價格，低於原
        告向聯勤廠得標之價格或被告元集公司售予聯勤中心之
        價格之事實，尚無法證明被告丙○○○知悉系爭軍品係
        贓物。原告主張被告丙○○○明知戊○○無權銷售系爭
        軍品，系爭軍品應屬贓物，仍以低於市價之價格，向戊○○買受而故意或過失侵害原告之權利云云，洵無可採
        。
      (2)原告雖另以證人乙○○證稱：原告交貨予聯勤廠時，包
        裝上必須標示製造公司、聯勤廠代號及貨品的品名及數
        量等語（本院卷第165 頁）；證人戊○○雖證稱：伊曾
        帶蔣宏哲前往彰濱廠看系爭軍品，丁○○也去過彰濱廠
        ，但未看到系爭軍品等語（本院卷第153 頁），主張被
        告丙○○○知悉系爭軍品係原告所有，戊○○無權出售
        等情。然證人乙○○亦證稱：貨品本身並未標示註明係
        原告製造等語。證人戊○○另證稱：聯勤廠退回之軍品
        ，必須重新包裝後才可讓被告元集公司去交付等語（本
        院卷第156 頁）。被告元集公司買受系爭軍品之締約過
        程中，系爭軍品是否仍有包裝標示為原告製造，並無法
        證明，況且被告丙○○○從未看過系爭軍品，又戊○○
        係原告及高實公司之業務經理，原告及高實公司之地址
        、彰濱廠址、電話均相同，縱系爭軍品尚有包裝標示為
        原告製造，亦難證明蔣宏哲、丁○○，甚至被告丙○○○能知悉戊○○係無權銷售。
      (3)被告元集公司將系爭軍品之買賣價金匯入戊○○個人帳
        戶乙節，雖為兩造所不爭執，然證人丁○○證稱：因戊○○係高實公司之業務經理，戊○○表示系爭軍品其中
        一項「50號木紗線」須從大陸地區調貨，戊○○已經墊
        款，因該項軍品之買賣價格為45,000元，遂於加計百分
        之5 之營業稅後，合計47,250元直接匯款予戊○○等語
        （本院卷第161 、162 頁）。衡情，戊○○自稱係高實
        公司之業務經理，其與高實公司內部授權情形，自非被
        告丙○○○所能知悉，且匯款至戊○○帳戶與直接交付
        現金之效果無異，實難認有悖於常情之處，自無法以此
        認定被告丙○○○有故意或過失不法侵害原告就系爭軍
        品之權利。
      (4)戊○○以高實公司名義出售系爭軍品，所交付發票之營
        業人雖係振利、暉騰公司而非高實公司乙節，固為兩造
        所不爭執。戊○○交付振利、暉騰公司之發票予被告元
        集公司，固亦有違商業會計法之相關規定，然此為一般
        交易場合為規避營業稅課徵之常見態樣，與買賣標的物
        之來源合法與否，並無必然關係，原告據此主張被告丙○○○知悉戊○○無權銷售系爭軍品，有故意或過失之
        侵權行為，核非足採。
      (5)系爭軍品之訂購合約書上未蓋用高實公司之印章而僅有
        戊○○之簽名，雖有訂購合約書在卷可按（本院卷第45
        頁），兩造對此固不爭執。然證人丁○○證稱：伊認為
        戊○○係業務經理，有權簽訂合約，加上當時被告元集
        公司要交付軍品給聯勤中心的時間很趕，認為可以事後
        再補印章等語（本院卷第163 頁）。且買賣之債權契約
        本非要式行為，口頭約定即訂立者亦屬常見，要難僅因
        訂購合約書未蓋用高實公司之印章即認定被告丙○○○
        知悉戊○○無權銷售系爭軍品，而過失行為侵害原告就
        系爭軍品之權利。
    3.綜上，原告無法證明被告丙○○○明知戊○○無權銷售系
      爭軍品，仍故意向其買受，亦無法證明被告丙○○○於系
      爭軍品之買賣過程中，有何過失，其請求被告應連帶負損
      害賠償責任，自非有據。
六、綜上所述，原告依據民法第184 條第1 項、第28條之規定，
    請求被告連帶給付原告538,000 元及自起訴狀繕本送達翌日
    起至清償日止，按週年利率百分之5 計算之利息，為無理由
    ，應予駁回。原告之訴既經駁回，其假執行之聲請，亦失所
    附麗，併予駁回之。
七、據上論結，本件原告之訴為無理由，依民事訴訟法第78條，
    判決如主文。
中    華    民    國    98    年    11    月    3     日
                  民事第三庭    法  官  陳宛榆
正本係照原本作成。
如不服本判決，應於送達後20日內，向本院提出上訴狀並表明上
訴理由，如於本判決宣示後送達前提起上訴者，應於判決送達後
10日內補提上訴理由書（須附繕本）。
中    華    民    國    98    年    11    月    3     日
                                書記官  周耿瑩
附表
┌──┬────────┐
│編號│項            目│
├──┼────────┤
│ 1  │引導傘吊繩      │
├──┼────────┤
│ 2  │白平布          │
├──┼────────┤
│ 3  │綠尼龍網狀布    │
├──┼────────┤
│ 4  │7.25盎斯綠尼龍布│
├──┼────────┤
│ 5  │綠尼龍帆布      │
├──┼────────┤
│ 6  │50號木紗線      │
└──┴────────┘

司法院資訊處製作；財團法人民間司法改革基金會備份。
